【裁判字號】    99,交聲,386
【裁判日期】    990729
【裁判案由】    違反道路交通管理處罰條例聲明異議
【裁判全文】
臺灣臺北地方法院交通事件裁定         99年度交聲字第386號
原處分機關  交通部公路總局臺北區監理所基隆監理站
異  議  人
即受處分人  乙○○
上列異議人即受處分人因違反道路交通管理處罰條例案件，對於
原處分機關交通部公路總局臺北區監理所基隆監理站於民國99年
2月1日所為之處分（原處分案號：基監字第裁42-A00YSA735號）
，聲明異議，本院裁定如下：
    主  文
異議駁回。
    理  由
一、按汽車駕駛人在多車道左轉彎，不先駛入內側車道，處新臺
    幣（下同）600元以上1,800元以下罰鍰，並記違規點數1點
    ，道路交通管理處罰條例第48條第1項第4款、第63條第1項
    第1款亦定有明文。又汽車駕駛人有違反道路交通管理處罰
    條例之行為，經警當場舉發者，執勤警員應於舉發違反道路
    交通管理事件通知單上填記駕駛人或行為人姓名、性別、出
    生年月日、地址、身分證統一編號及車主姓名、地址、車牌
    號碼、車輛種類。被查獲之駕駛人或行為人為受處分人時，
    應於填記通知單後將通知聯交付該駕駛人或行為人簽名或蓋
    章收受之；拒絕簽章者，仍應將通知聯交付該駕駛人或行為
    人收受，並記明其事由及交付之時間；拒絕收受者，應告知
    其應到案時間及處所，並記明事由與告知事項，視為已收受
    ，道路交通管理事件統一裁罰基準及處理細則第11條第1項
    第1款，亦有明文。再行為後法律或自治條例有變更者，適
    用行政機關最初裁處時之法律或自治條例；但裁處前之法律
    或自治條例有利於受處罰者，適用最有利於受處罰者之規定
    ，行政罰法第5條定有明文，本件異議人即受處分人乙○○
    （下稱受處分人）行為後，依道路交通管理處罰條例第92條
    第4項授權交通部會同內政部訂定之道路交通管理事件統一
    裁罰基準及處理細則第2項、違反道路交通管理事件統一裁
    罰基準表業已修正，就違反道路交通管理處罰條例第48條第
    1項第4款規定之駕駛人，逾越應到案期限60日以上之罰鍰最
    高額由1,800元修正為900元；惟查該違反道路交通管理事件
    統一裁罰基準表係於民國99年3月5日修正公布施行，本件違
    規行為發生時（98年10月25日及原處分機關之最初裁處（99
    年2月1日）時，均在該違反道路交通管理事件統一裁罰基準
    表修正施行之前，揆諸上揭規定，自應適用修正前之規定，
    無新舊法比較適用問題（最高行政法院95年度判字第335號
    判決意旨參照）。
二、本件受處分人於98年10月25日16時25分許，駕駛簡寶鳳所有
    之車牌號碼3677-MT號自用小客車，沿臺北市○○○路○段南
    往北方向第2車道行駛，行經該路與羅斯福路6段142巷交岔
    路口左轉彎時，未於交岔路30公尺前換入內側左轉車道，而
    逕自第二車道（係直行車道）左轉彎駛入羅斯福路6段142巷
    ，而為在該處執勤之臺北市政府警察局文山第二分局交通分
    隊警員甲○○攔停，執勤警員認受處分人有「汽車駕駛人在
    多車道左轉彎，不先駛入內側車道」之違規行為，依道路交
    通管理處罰條例第48條第1第4款項規定掣單舉發；惟受處分
    人不服舉發，拒絕於舉發違反道路交通管理事件通知單之移
    送聯及存根聯上簽章，亦拒絕收受通知聯，經執勤警員告知
    其應到案時間及處所後，逕自離去。嗣因受處分人未於應到
    案日期前自動繳納罰鍰結案，亦未到案聽候裁決，原處分機
    關交通部公路總局臺北區監理所基隆監理站遂於99年2月1日
    作成基監字第裁42-A00YSA735號違反道路交通管理事件裁決
    書，依道路交通管理處罰條例第48條第1項第4款之規定，對
    受處分人逕行裁處罰鍰1,800元，嗣受處分人於99年2月12日
    向原處分機關遞狀聲明異議，經原處分機關函請原舉發機關
    調查，仍認受處分人確有上開違規事實等情，有臺北市政府
    警察局掌電字第A00YSA735號舉發違反道路交通管理事件通
    知單移送聯、存根聯；交通部公路總局臺北區監理所基隆監
    理站基監字第裁42-A00YSA735號違反道路交通管理事件裁決
    書及其送達證書、受處分人99年2月12日聲明異議狀、臺北
    市政府警察局文山第二分局99年3月5日北市警文二分交字第
    09930559900號函等在卷可憑。
三、異議意旨略以：受處分人駕駛車牌號碼3677-MT號號自用小
    客車，於上揭時間自羅斯福路6段南往北方向左轉駛入羅斯
    福路6段142巷時，如何不經過內側車道進行左轉？且道路交
    通管理處罰條例第48條第1項第4款之規定並無載明應於何時
    何處駛入內側車道；上揭規定之法定罰鍰係600元至1,800元
    ，交通管理單位於本件逕裁處最高額罰鍰1,800元，係憑承
    辦人員之喜怒哀樂任意裁罰。為此聲明異議，請求撤銷原處
    分云云。
四、經查：
  (一)受處分人於上開時地，駕駛車牌號碼3677-MT號自用小客車
    ，沿臺北市○○○路○段南往北方向第2車道行駛，行經該路
    與羅斯福路6段142巷交岔路口左轉彎時，未於交岔路30公尺
    前換入內側左轉車道，而自第二車道左轉彎駛入羅斯福路6
    段142巷，經警攔停等情，業據證人即舉發警員甲○○於本
    院訊問時具結證述：當時我站在羅斯福路6段142巷巷口，在
    加油站前面，當時受處分人駕駛車輛沿羅斯福路6段南往北
    方向行駛，左轉進入羅斯福路6段142巷，因為受處分人原本
    行駛在羅斯福路6段南往北方向內側數過來第二車道，該車
    道是直行車專用車道不能左轉，所以我認定受處分人有違規
    ，且羅斯福路6段南往北方向到羅斯福路6段142巷交岔路口
    前，共有4個車道，最內側車道規劃為只能左轉，其他車道
    是直行車道，直行車道與最內側的左轉車道間繪有禁止跨越
    之雙白實線，最內側車道上繪有左轉箭頭，在該交岔路口前
    方也有車道行向指示牌等語明確。且受處分人於本院調查時
    自承：我承認當時我是從羅斯福路6段南往北方向內側數過
    來第二車道左轉進入羅斯福路6段142巷；當時我是在第二車
    道等待，在左轉燈亮起後即左轉等語在卷。堪認受處分人於
    上揭時、地確有「駕駛車輛在多車道左轉彎，不先駛入內側
    車道」之違規行為至明。
  (二)按汽車行駛至交岔路口左轉彎時，應距交岔路口30公尺前顯
    示方向燈或手勢，換入內側車道或左轉車道，行至交岔路口
    中心處左轉，並不得占用來車道搶先左轉，道路交通安全規
    則第102條第1項第5款定有明文；且如上所述，汽車駕駛人
    在多車道左轉彎，不先駛入內側車道，處600元以上1,800元
    以下罰鍰，並記違規點數1點，亦為道路交通管理處罰條例
    第48條第1項第4款、第63條第1項第1款所明定。又受處分人
    行為時及原處分機關作成裁處時之修正前違反道路交通管理
    事件統一裁罰基準表明定違反道路交通管理處罰條例第48條
    第1項第4款規定之駕駛人，逾越應到案日期60日以上未到案
    聽候裁決者，逕行裁處罰鍰1,800元，並記違規點數1點。是
    原處分機關作成本件處分，核均係於法有據，受處分人辯稱
    左轉彎時應先駛入內側車道法無明文及裁罰金額係任憑承辦
    人員之喜怒哀樂而任意裁罰云云，亦均屬無據。
五、綜上，受處分人於上揭時地，有駕駛車輛在多車道左轉彎，
    不先駛入內側車道之違規行為，原處分機關依道路交通管理
    處罰條例第48條第1項第4款、同條例第63條第1項第1款及修
    正前違反道路交通管理事件統一裁罰基準表之規定，裁處受
    處分人罰鍰最高額1,800元並記違規點數1點，核無違誤。本
    件受處分人之異議為無理由，應予駁回。
六、據上論斷，依道路交通案件處理辦法第19條，裁定如主文。
中    華    民    國    99    年    7    月     29    日
                         交通法庭    法  官  陳慧萍
以上正本證明與原本無異。
如不服本裁定應於送達後5日內向本院提出抗告狀。
                                     書記官  黃慧怡
中    華    民    國    99    年    7    月     29    日

司法院資訊處製作；財團法人民間司法改革基金會備份。
